【裁判字號】    95,易,1704
【裁判日期】    951031
【裁判案由】    竊盜
【裁判全文】
臺灣臺中地方法院刑事判決              95年度易字第1704號
公  訴  人  臺灣臺中地方法院檢察署檢察官
被      告  甲○○
            庚○○
上列被告因竊盜案件，經檢察官提起公訴（95年度偵字第2686、
4864、7287號），本院判決如下：
    主  文
甲○○連續攜帶兇器竊取電纜線，未遂，累犯，處有期徒刑壹年
貳月；扣案之大型破壞剪及鑰匙各壹支均沒收。又以強暴使人行
無義務之事，累犯，處有期徒刑肆月。應執行有期徒刑壹年肆月
；扣案之大型破壞剪及鑰匙各壹支均沒收。
庚○○無罪。
    事  實
一、甲○○曾於民國九十二年間，因公共危險案件，經本院以九
    十二年度交訴字第一一三號判決判處有期徒刑七月，並經臺
    灣高等法院臺中分院以九十二年度交上訴字第二三一二號判
    決駁回上訴確定；又於九十三年間，因竊盜案件，經本院以
    九十三年度中簡字第七九一號判決判處有期徒刑三月確定，
    前開二罪經本院定其應執行有期徒刑九月確定；再於九十三
    年間，因竊盜案件，經本院以九十三年度易字第二００一號
    判決判處有期徒刑八月確定，與上開所定之應執行刑接續執
    行後，於九十四月十一月一日因縮刑期滿而執行完畢；竟仍
    不知悔改，復基於意圖為自己不法所有之概括犯意，連續為
    下列(一)、(二)1.、(三)及(四)之竊盜行為，及另行起意，為下列(二)
    2.妨害自由之行為：
（一）於九十五年一月十七日下午四時許，在臺中市北屯區仁美
      里陸光九村仁美十一巷內，與姓名年籍不詳綽號「阿猴」
      之成年男性友人，基於共同之犯意聯絡，一同以石頭敲擊
      臺中市政府所有之水溝蓋，使之鬆動後，即將三個水溝蓋
      竊取並搬至甲○○位於臺中市北屯區仁美里陸光九村仁美
      十巷八號住處對面之空屋內，俟機變賣；嗣為警據報循線
      查獲，並由甲○○之妻辛○○帶同員警至上開空屋內查扣
      水溝蓋三個（業由臺中市政府員工丙○○領回）。
（二）1.於九十五年一月十八日上午九時許，在鄰居庚○○位於
      臺中市北屯區仁美里陸光九村仁美十二巷六號居住處，因
      急需新臺幣（下同）六百五十元使其得以帶同患病之女兒
      就醫看診，見己○○熟睡，有可趁之機，乃徒手伸進己○○衣服口袋內，欲竊取財物，因己○○驚醒並以手捂著口
      袋而未能得逞；2.嗣後，甲○○乃直接向己○○要求借款
      六百五十元，己○○因睡眠遭人打擾，且不認識甲○○，
      遂予拒絕，甲○○情急之下，旋即基於使人行無義務之事
      之犯意，以毆打己○○之左眼部之強暴方式，迫使己○○
      不得不將身上之二百元拿出丟於地上，因而行此無義務之
      事，甲○○撿拾該二百元後隨即離去。
（三）於九十五年二月十七日上午七時許，在臺中市北屯區仁美
      里陸光九村仁美十一巷口，以其向鄰居丁○○借得之雙層
      活動鋁梯及攜帶其所有客觀上足對人之生命、身體構成危
      險，足以作為兇器使用之大型破壞剪一支，以該鋁梯攀爬
      至臺灣電力股份有限公司（下稱臺電公司）所有之電線桿
      上，並以該破壞剪剪斷臺電公司所有分別長約三公尺、六
      十二公尺之電纜線二條，散落在地上，適為巡邏員警劉漢
      鼎、吳偉亮行經該處發現甲○○正站立於該鋁梯上並手持
      大型破壞剪正剪斷上開電纜線，致甲○○未能將上開剪斷
      之電纜線攜離現場而不遂（電纜線業由臺電公司員工乙○○領回）。
（四）於九十五年三月二十一日上午九時許，在臺中市○○區○○路與太原路口，以其所有之鑰匙，竊取戊○○所有，於
      前一日上午八時許，在臺中市○區○○街一一七號前，遭
      不明人士竊取後棄置於上開地點之車牌號碼ＳＱＨ－八一
      ０號輕型機車，得手後，供己代步使用；嗣於同日上午十
      一時四十分許，甲○○騎乘上開機車行經臺中縣大里市○○路○段與永豐路口為警查獲，並扣得鑰匙一支（機車業
      由戊○○領回）。
二、案經臺中市警察局第五分局及臺中縣警察局霧峰分局報告臺
    灣臺中地方法院檢察署檢察官偵查起訴
    理  由
甲、被告甲○○部分：
一、證據能力之認定：按被告以外之人（包括證人、鑑定人、告
    訴人、被害人及共同被告等）於審判外之陳述雖不符刑事訴
    訟法第一百五十九條之一至第一百五十九條之四等四條之規
    定，而經當事人於審判程序同意作為證據，法院審酌該言詞
    陳述或書面陳述作成時之情況，認為適當者，亦得為證據；
    當事人、代理人或辯護人於法院調查證據時，知有刑事訴訟
    法第一百五十九條第一項不得為證據之情形，而未於言詞辯
    論終結前聲明異議者，視為有前項之同意，同法第一百五十
    九條之五定有明文。本件證人辛○○、被害人臺中市政府員
    工丙○○、被害人臺電公司員工乙○○、被害人己○○及被
    害人戊○○於警詢中所為之陳述，及證人己○○於偵查中之
    證述，其性質均屬傳聞證據，惟上開警詢及偵訊筆錄內容，
    業經本院審理時予以提示並告以要旨，且經檢察官及被告等
    人表示意見，當事人等均已知上述筆錄乃傳聞證據，惟均未
    於言詞辯論終結前對該等筆錄之證據能力資格異議，依上開
    規定，證人辛○○等人於警詢及偵查中之證述及指述均已擬
    制同意有證據能力，且本院審酌上開筆錄作成時查無不當取
    供之情形，認為以之作為本案之證據亦屬適當，是上開被害
    人及證人於警詢及偵查中之陳述及證言自具有證據能力，合
    先敘明。
二、上開犯罪事實欄一(四)部分，業據被告甲○○於警詢、偵查中
    及於本院行準備程序、審理時坦承不諱，核與被害人戊○○
    於警詢中指述之被害情節相符，且有被害人戊○○出具之贓
    物認領保管單一紙附卷及鑰匙一支扣案可稽（雖未有扣押物
    品清單，惟臺中縣警察局霧峰分局刑案偵查卷宗第十八頁所
    附「臺中縣警察局霧峰分局扣押物品目錄表」上記載品名有
    「輕機車鑰匙乙支」，堪認應有扣案），是被告甲○○所犯
    此部分竊取機車之犯罪事實洵堪認定。另訊據被告甲○○矢
    口否認涉有上開犯罪事實欄一(一)、(二)1.、(三)所示之竊盜犯行
    及犯罪事實欄一(二)2.所示之妨害自由犯行，辯稱：臺中市政
    府的水溝蓋三個並不是伊所偷的，當時眷村房子均已拆除，
    且水溝蓋本來就埋在土裡，是警察威脅伊妻子辛○○若不指
    認伊偷水溝蓋，便要偵辦辛○○吸毒，辛○○才會指證伊有
    偷水溝蓋；伊沒有趁己○○睡覺時偷己○○的錢，伊是因孩
    子生病急需要錢，所以將己○○搖醒跟己○○借錢，也沒有
    毆打己○○眼部而強迫己○○借錢給伊，己○○是因為生氣
    伊一大早將其搖醒，便罵三字經將二百元丟在地上，說：要
    拿自己去拿等語，伊並未以強暴方式向己○○借錢；又伊是
    在九十五年二月十七日上午見庚○○與其朋友一群人在剪電
    纜線，且電纜線掉在地上，伊才去撿，伊雖有在警察到場時
    持破壞剪爬上鋁梯，但尚未剪斷電纜線，警察就來了云云。
    經查：
（一）被告甲○○有與綽號「阿猴」之成年男性友人，於九十五
      年一月十七日下午四時許，在臺中市北屯區仁美里陸光九
      村仁美十一巷內，一同以石頭敲擊臺中市政府所有之水溝
      蓋，使之鬆動後，即將三個水溝蓋竊取並搬至被告甲○○
      住處對面之空屋內藏放等情，業據被害人臺中市政府之員
      工丙○○於警詢中指述綦詳，且經證人即被告之妻辛○○
      於警詢時證述：九十五年一月十八日下午五時許，在臺中
      市北屯區仁美里仁美十一巷內，伊有看見伊先生甲○○與
      綽號阿猴之人偷竊水溝蓋，然後回家時，發現伊住處對面
      空屋內有三面水溝蓋，所以伊知道是伊先生甲○○放的；
      且伊知道甲○○都是賣到回收場等語（詳臺中市警察局第
      五分局中分五刑字第０９５０００１５９０號刑事案件偵
      查卷宗第十九頁）；證人庚○○於警詢中證述：伊於九十
      五年一月十七日下午五時左右，騎乘腳踏車行經臺中市北
      屯區仁美十一巷，看到甲○○及另一名伊不認識的男子，
      一同用石塊敲打水溝蓋，正要偷竊臺中市政府水溝蓋，因
      伊當時帶便當正要回去吃，於是就離開現場了。沒有看見
      甲○○竊取多少個臺中市政府水溝蓋等語（詳上開警卷第
      十五頁）及於本院審理時到庭結證稱：十七日當天伊一人
      騎腳踏車經過，剛好看到甲○○拿石頭敲水溝蓋等語（詳
      本院九十五年十月十七日審判筆錄第二十一頁）；證人己○○於警詢中證述：伊曾於九十五年一月十七日下午四時
      至五時許，在臺中市北屯區仁美里仁美十一巷內，親眼目
      睹甲○○與另外一名伊不認識之男性共同拿石頭將水溝蓋
      敲鬆，竊取臺中市政府水溝蓋，當時伊剛好經過該處，因
      伊知道甲○○正在行竊水溝蓋，而伊不想讓人懷疑與甲○○共同行竊，所以就離開現場，也不知道甲○○竊取幾塊
      等語（詳上開警卷第十一頁）及於本院審理時到庭結證稱
      伊看見甲○○拿石頭正在拔水溝蓋，伊從眷村的屋子走出
      來看到的。但伊並無看見偷幾個，因為當時伊從那邊經過
      ，看見甲○○在拔水溝蓋，伊就走過去了，沒有停留下來
      看他偷幾個等語明確（詳本院九十五年十月十七日審判筆
      錄第二十四頁）；被告甲○○雖以其妻指認其行竊該三個
      水溝蓋係受員警之脅迫所為，惟尚乏證據足資證明，況被
      告甲○○此部分竊盜犯行除據其妻辛○○指證外，尚有證
      人庚○○及己○○二人指證歷歷，是被告甲○○上開就此
      部分竊盜犯行之否認辯詞，應係臨訟卸責之詞，無足憑採
      ；此外，復有丙○○出具之贓物認領保管單一紙及現場照
      片八張附卷可稽，被告甲○○此部分竊盜之犯行堪予認定
      。
（二）被告甲○○於九十五年一月十八日上午九時許，在證人庚○○居住處，趁被害人己○○熟睡之際，徒手伸進被害人
      己○○衣服口袋內，欲竊取其財物，嗣因被害人己○○驚
      醒並以手捂著口袋而未能得逞等情，業據被害人己○○於
      警詢中指述：甲○○於九十五年一月十八日上午九時左右
      ，在臺中市北屯區仁美里仁美十二巷八（六）號伊朋友庚○○住處遇見伊，當時伊尚在睡覺，甲○○伸手往伊右邊
      口袋拿錢，因甲○○如此行為將伊吵醒，伊很大聲向甲○○說：「我在睡覺不要亂我」，甲○○就直接要向伊借錢
      ，伊因與甲○○不認識而不願意借給他，叫他去跟別人借
      ，然後甲○○就走出屋外等語（詳上開警卷第十頁）等語
      及於本院審理時到庭結證稱：當時伊好像睡覺剛醒來的樣
      子，甲○○手伸入伊的口袋內，伊手緊抓著口袋，伊跟甲○○說什麼已忘記了等語（詳本院九十五年十月十七日審
      判筆錄第二十三頁）綦詳，核與證人庚○○於警詢時證述
      ：伊於九十五年一月十八日九時左右，在臺中市北屯區仁
      美里十二巷八（六）號與己○○正在同一房間內睡覺，見
      到甲○○開啟伊等房間入內伸手入己○○的口袋內搜取拿
      錢，被伊及己○○發現後，甲○○就跟己○○很大聲的說
      ，我小孩正在生病，要跟己○○借錢，己○○回話說，我
      又不認識你，我在睡覺不要亂我，並叫甲○○去跟別人借
      ，然後甲○○走出屋外等語（詳上開警卷第十六頁）及於
      本院審理時到庭結證稱：伊有看見甲○○在己○○睡覺時
      伸手進入己○○口袋內，而己○○將手按在口袋，好像假
      裝睡覺，所以甲○○沒有拿到錢等語（詳本院九十五年十
      月十七日審判筆錄第二十一頁）相符，堪認被害人己○○
      應無誣指被告甲○○之虞，被告甲○○空言否認實不足採
      ；是被告甲○○此部分竊盜未遂犯行，亦堪予認定。
（三）又查，被告甲○○因急需六百五十元帶同患病之女兒就醫
      看診，而向被害人己○○要求借款六百五十元，遭拒絕後
      ，真情急之下，以毆打被害人己○○之左眼部之強暴方式
      ，迫使己○○不得不將身上之二百元拿出丟於地上，而由
      被告甲○○撿拾後離去等情，業據被害人己○○於警詢中
      指述：甲○○走出屋外隔約二至三分左右又進入該處，甲○○又再一次問伊錢到底要不要借他，因伊身上也沒錢總
      共只有三百元，然甲○○卻要借六百五十元，所以借不成
      就出手（右手拳頭）打伊左眼，伊當時很害怕甲○○會再
      傷害，迫於無奈只好將身上僅有的三百元丟至地下，甲○○見狀彎下身用右手將錢拿走之後就往屋外走等語（詳上
      開警卷第十至十一頁）等語及於本院審理時到庭結證稱：
      當時伊和庚○○在睡覺，甲○○進來說要跟伊借六百五十
      元，伊說不認識他，為何要借他錢，甲○○就離去，後來
      他又回來，當時伊和庚○○也還在睡覺，甲○○說他女兒
      生病，叫伊要借他六百五十元，伊不要借他，他就打伊的
      左眼，伊就將二、三百元丟在地上，甲○○拿著就離開了
      。實際上伊是將二百元丟到地上等語（詳本院九十五年十
      月十七日審判筆錄第二十三、二十五頁）綦詳，核與證人
      庚○○於警詢時證述：甲○○出去後可能又借不到錢，約
      二至三分鐘又返回伊與己○○的房間，並用力踹門好幾下
      ，踹開房門，進入房內，甲○○再次問己○○要不要借六
      百五十元，己○○回答說我不認識，為什麼要借你，話一
      說完，甲○○就出拳打到己○○的眼睛，伊看到己○○很
      害怕很無奈就將身上所有三百元丟至地上，甲○○見狀彎
      下身將錢拿走屋外離去等語（詳上開警卷第十六頁）相符
      ，堪認被害人己○○應無誣指被告甲○○之虞；至證人庚○○於本院審理時證稱：當天早上伊跟己○○在伊的房間
      睡覺，甲○○就跑進來，向伊要錢，伊說沒有錢，甲○○
      就將己○○搖醒，跟己○○說他女兒生病要拿錢，己○○
      說我又不認識你，我錢為什麼要給你，甲○○說你不認識
      我？己○○就不理他，甲○○就打己○○，後來甲○○一
      直摸己○○的褲子要拿錢，己○○就被甲○○拿走了幾百
      塊。甲○○伸手到己○○的褲子內去拿錢，有拉扯的動作
      ，己○○不讓他拿，後來錢掉在地上，甲○○就把他撿走
      了，而且立刻離開等語（詳本院九十五年十月十七日審判
      筆錄第十九至二十頁），因與被害人己○○上開指述及證
      述之情節不符，且與證人庚○○先前於警詢中之證述不符
      ，是證人庚○○上揭於本院審理時所為之證述，應係記憶
      錯誤所致而不足採為不利被告甲○○之證據。又被告甲○○既已於警詢中自承：因己○○用三字經罵伊，講一些伊
      不喜歡的話，所以伊才毆打他的頭等語（詳上開警卷第六
      頁），則被告甲○○否認毆打己○○一情即無足採；再被
      告甲○○空言否認此部分犯行，因核與事實不符而無足採
      信；是被告甲○○此部分妨害自由之犯行，復堪予認定。
（四）再查，被告甲○○於九十五年二月十七日上午七時許，在
      臺中市北屯區仁美里陸光九村仁美十一巷口，以其向丁○○借得之雙層活動鋁梯及攜帶其所有之大型破壞剪一支，
      以該鋁梯攀爬至臺電公司所有之電線桿上，並以該破壞剪
      剪斷臺電公司所有分別長約三公尺、六十二公尺之電纜線
      二條，散落地上，因為巡邏員警當場查獲致其未能將上開
      剪斷之電纜線攜離現場而竊盜未遂等情，除據被害人臺電
      公司之臺中區雅潭巡修股領班乙○○於警詢中指述綦詳外
      ，亦據被告甲○○於警詢中自承：警方是於九十五年二月
      十七日上午七時巡邏到達臺中市北屯區仁美里陸光九村仁
      美十一巷，伊正站在伸縮活動鋁梯架於電線桿上，雙手持
      破壞剪剪斷位於臺電電桿上的電線。見警方巡邏到達時，
      伊就從鋁梯上面（離地面約有二公尺）跳下來，就被警方
      當場逮獲。警方於現場所查獲之電線一批是伊竊剪的電線
      ，但是數量大約只有三公尺左右等語（詳臺中市警察局第
      五分局中分五刑字第０９５０００２０１４號刑事案件偵
      查卷宗第二頁）；且證人即查獲員警劉漢鼎於本院審理時
      亦到庭結證稱：當天伊與警員（即吳偉亮）在陸光九村仁
      美十一巷口，發現被告甲○○站立在雙層樓梯的最上層，
      雙手持著破壞剪，剪斷臺電公司所有的電線，地上也有遺
      留正剪斷完的電線；伊從巷口進去直接看到被告甲○○剪
      斷電線的那個電線桿，從該電線桿往右移約八十公尺左右
      的電線桿，電線已經在地上了，所以伊猜測被告甲○○是
      先剪斷右邊電線桿的電線，再剪斷伊所看到的電線桿的電
      線，已經剪斷的是三公尺的那一綑掉在地上，而六十二公
      尺的那一綑電纜線則是一頭剪斷，另一頭被告甲○○正在
      剪斷。伊有看見被告甲○○在剪電線的動作。伊問被告甲○○那樓梯是誰的，被告甲○○說是丁○○的，而丁○○
      當時是在剪斷電線後方約一百公尺的房子內，所以伊有去
      找丁○○詢問，丁○○剛好從房子裡面出來看熱鬧，伊有
      問丁○○為何將樓梯借給被告甲○○，丁○○說被告甲○○告訴他借樓梯去裝接第四臺電線，而破壞剪則是當場由
      被告甲○○承認是他自己所有等語（詳本院九十五年十月
      十七日審判筆錄第五至九頁），核與證人丁○○於本院審
      理時亦到庭結證稱：九十五年二月十七日上午伊在伊家的
      倉庫，鄰居甲○○來跟伊借拉梯，甲○○說他要借去接第
      四臺，伊說好就借給他，後來伊從倉庫出來就看見警察在
      抓他，伊就走過去看，就看見甲○○在剪電線；警方扣案
      之破壞剪是甲○○所有，並非伊所有等語（詳本院九十五
      年十月十七日審判筆錄第十一頁）大致相符，是被告甲○○否認破壞剪係其所有，且案發現場遺留地上長達六十二
      公尺之電纜線亦非其所剪斷等情，因與上開二位證人所述
      不符，堪認應係被告甲○○事後卸責之詞，不足採信。此
      外，復有被害人臺電公司之員工丙○○出具之贓物認領保
      管單一紙、現場照片五張、被竊之電纜線二綑及破壞剪之
      照片各一張附卷可稽，被告甲○○此部分竊盜之犯行亦堪
      予認定。綜上所述，本件事證已臻明確，被告竊盜犯行，
      實堪認定。
三、新舊刑法之比較：本案被告行為後，刑法及其施行法業於九
    十五年七月一日修正施行，關於新舊法律變更之比較適用，
    原則上應就罪刑有關之共犯、未遂犯、想像競合犯、牽連犯
    、連續犯、結合犯，以及累犯加重、自首減輕暨其他法定加
    減原因（如身分加減）與加減例等一切情形，綜其全部罪刑
    之結果而為比較（最高法院九十五年第八次會議關於中華民
    國刑法九十四年修正施行後之法律比較適用決議第一點第 (
    四)小點參照），而此次修法與本案罪刑相關者，有刑法第
    四十七條、第五十六條、第二十六條及第五十一條等規定，
    本院認：
（一）就累犯部分，修正後刑法第四十七條雖增定第二項，並將
      第一項修正為受徒刑之執行完畢，或一部之執行而赦免後
      ，五年以內「故意」再犯有期徒刑以上之罪者，為累犯，
      然因被告甲○○本案犯行屬故意犯罪，無論依據修正前後
      之規定，均將成立累犯，亦即修正後之規定並未較有利於
      被告甲○○。
（二）就連續犯部分，修正後業已刪除連續犯之規定，此刪除雖
      非犯罪構成要件之變更，但顯已影響行為人刑罰之法律效
      果，自屬法律有變更，依修正後刑法第二條第一項規定，
      比較新、舊法結果，因刑法修正之後，原屬連續犯之數個
      犯罪行為，依修正後刑法應為數罪併罰，比較修正前之規
      定，可依裁判上一罪論處，顯然修正前之刑法連續犯規定
      較有利於被告甲○○。
（三）就未遂犯部分，關於未遂犯之相關規定雖亦有修正，但僅
      將得減輕其刑之規定自刑法第二十六條第一項移列第二十
      五條第二項，關於應負之刑事責任及得按既遂犯之刑減輕
      其刑部分之規定，實質內容並無不同，是修正後之規定並
      未較有利於被告甲○○。
（四）就定應執行刑部分，修正前刑法第五十一條規定：「數罪
      併罰，分別宣告其罪之刑，依左列各款定其應執行者：」
      ，其中第五款規定：「宣告多數有期徒刑者，於各刑中之
      最長期以上，各刑合併之刑期以下，定其刑期。但不得逾
      二十年。」；修正後刑法第五十一條第五款規定：「宣告
      多數有期徒刑者，於各刑中之最長期以上，各刑合併之刑
      期以下，定其刑期。但不得逾三十年」，比較結果，修正
      後刑法並非較有利於被告甲○○。
（五）經綜合比較前述各項法律變更之結果後，本案因修正後之
      規定並未對被告甲○○更為有利，依據修正後刑法第二條
      第一項前段，應一體適用修正前刑法之規定，合先敘明。
四、論罪科刑部分：
（一）就犯罪事實欄一(一)部分，查被告甲○○以石頭（屬自然界
      之物，非屬兇器）竊取臺中市政府之水溝蓋三個，核係犯
      刑法第三百二十條第一項之普通竊盜罪。
（二）就犯罪事實欄一(二)1.部分，查被告甲○○已著手實施竊取
      被害人己○○口袋內財物之行為，因被害人己○○以手捂
      住口袋而未能得逞，核係犯刑法第三百二十條第一項、第
      三項之普通竊盜未遂罪。
（三）就犯罪事實欄一(三)部分，查被告竊取臺電公司之電纜線，
      因遭警當場查獲而未能得逞，依電業法第一百零五條之規
      定，應依刑法之規定，從重處斷。按刑法第三百二十一條
      第一項第三款之攜帶兇器竊盜罪，係以行為人攜帶兇器為
      其加重條件，此所謂兇器，其種類並無限制，凡客觀上足
      對人之生命、身體、安全構成威脅，具有危險性之兇器均
      屬之，且祗須行竊時攜帶此種具有危險性之兇器為已足，
      並不以攜帶之初有行兇之意圖為必要（最高法院七十九年
      度臺上五二五三號判例參照），本件扣案之大型破壞剪，
      客觀上足對人生命身體構成危險，足以作為兇器使用，是
      核被告甲○○所為，係違反電業法第一百零五條，應依刑
      法第三百二十一條第一項第三款、第二項之攜帶兇器竊盜
      未遂罪處斷；檢察官漏未論列被告甲○○所為係觸犯電業
      法第一百零五條之規定，於社會基礎事實相同之情形下，
      起訴法條應予變更；且被告甲○○上開攜帶兇器竊盜行為
      ，雖已著手實施，但因遭巡邏員警當場查獲而未及取得任
      何財物，已見前述，是其上開犯罪尚屬未遂，公訴意旨以
      被告甲○○此部分行竊行為已竊得財物，認係犯攜帶兇器
      竊盜既遂罪部分容有誤會，附此敘明。
（四）就犯罪事實欄一(四)部分，被告甲○○以自備之鑰匙竊取機
      車，核係犯刑法第三百二十條第一項之普通竊盜罪。又被
      告甲○○所為前開四次竊盜犯行，時間緊接，所犯罪名相
      同，顯係基於概括之犯意為之，為連續犯，應依修正前刑
      法第五十六條之規定從一重之攜帶兇器竊盜未遂罪處斷，
      並加重其刑。再被告甲○○就上開攜帶兇器行竊電纜線之
      犯行，已著手於犯罪行為之實行而不遂，為未遂犯，爰依
      修正前刑法第二十六條前段規定，按既遂犯之刑度減輕其
      刑。
（五）就犯罪事實欄一(二)2.部分，按刑法第三百四十六條第一項
      之恐嚇取財罪，以有為自己或第三人不法所有之意圖為構
      成要件之一，若取得財物係基於他種目的，而非出於不法
      所有之意思者，縱其行為違法，要不成立恐嚇取財罪。次
      按刑法第三百零四條第一項及第三百零五條之罪，均係以
      人之自由為其保護之法益，而刑法第三百零二條第一項之
      罪所稱之非法方法，已包括強暴、脅迫或恐嚇等一切不法
      手段在內，如對被害人施加恐嚇，或以恐嚇之手段迫使被
      害人行無義務之事，則其恐嚇之行為，仍屬於強制罪之部
      分行為，應僅論以刑法第三百零四條第一項之強制罪，亦
      無另成立同法第三百零五條之恐嚇罪之餘地。查本件被告
      甲○○係因女兒生病亟需借款帶同女兒前往醫院就診，遂
      於情急之下向被害人己○○要求借款，因遭拒絕始對己○○施強暴以達借款目的，顯見被告甲○○主觀上尚非出於
      不法所有之意思，縱認被告甲○○之行為違法，亦不成立
      恐嚇取財罪，公訴人此部分所認尚有誤會，應變更其起訴
      法條，認被告甲○○此部分所為，係犯刑法第三百零四條
      第一項之強制罪。
（六）被告甲○○所犯上開連續攜帶兇器竊盜未遂罪與強制罪間
      ，犯意各別，罪名不同，應分論併罰。
（七）又被告甲○○前於九十二年間，因公共危險案件，經本院
      以九十二年度交訴字第一一三號判決判處有期徒刑七月，
      並經臺灣高等法院臺中分院以九十二年度交上訴字第二三
      一二號判決駁回上訴確定；又於九十三年間，因竊盜案件
      ，經本院以九十三年度中簡字第七九一號判決判處有期徒
      刑三月確定，前開二罪經本院定其應執行有期徒刑九月確
      定；再於九十三年間，因竊盜案件，經本院以九十三年度
      易字第二００一號判決判處有期徒刑八月確定，與上開所
      定之應執行刑接續執行後，於九十四月十一月一日因縮刑
      期滿而執行完畢等情，有臺灣高等法院被告前案紀錄表一
      份可按。被告甲○○於五年以內分別故意再犯本案有期徒
      刑以上之二罪，依前所述，應依修正前之刑法第四十七條
      規定，均論以累犯，各依法加重其刑，並就連續攜帶兇器
      竊盜罪部分先加後減之。
（八）爰審酌被告甲○○犯罪之動機、目的，本件多次竊盜犯行
      ，暨其不思以己力獲取報酬，而以竊盜行為，獲取不法之
      利益，破壞社會秩序甚鉅，暨其以強暴方式迫使被害人己○○出借款項而行無義務之事，且犯後猶飾詞否認犯行，
      不知悔改等一切情狀，分別量處如主文所示之刑，並依修
      正前刑法第五十一條第五款規定，定其應執行刑，以示懲
      儆。
（九）扣案之大型破壞剪及鑰匙各一支，均屬被告甲○○所有，
      且分別係供被告甲○○犯上開犯罪事實欄一(三)及(四)所示之
      竊盜犯行所用之物，爰依刑法第三十八條第一項第二款規
      定宣告沒收。至扣案之雙層鋁梯（即伸縮鋁梯，詳臺中市
      警察局第五分局中分五刑字第０９５０００２０１４號刑
      事案件偵查卷宗第十四頁之扣押物品目錄表）一支，經本
      院調查結果，係屬案外人即證人丁○○所有，非被告甲○○所有之物，業經被告甲○○供明在卷，爰不併予宣告沒
      收。
乙、被告庚○○部分：
一、公訴意旨略以：被告庚○○（夥同數名年籍不詳之成年男子
    ）於九十五年二月十七日上午七時許，在臺中市北屯區仁美
    里陸光九村仁美十一巷口，持鋁梯及客觀上足認為兇器之破
    壞剪，竊得臺電公司所有之電纜線六十二公尺，經巡邏員警
    當場查獲；因認被告庚○○涉有刑法第三百二十一條第一項
    第三款之加重竊盜罪嫌等語。
二、按犯罪事實應依證據認定之，無證據不得認定犯罪事實，又
    案件不能證明被告犯罪者，應諭知無罪之判決，刑事訴訟法
    第一百五十四條第二項、第三百零一條第一項分別定有明文
    。再者，認定不利於被告之事實，須依積極證據，苟積極證
    據不足以為不利被告事實之認定時，即應為有利於被告之認
    定，更不必有何有利之證據，業經最高法院三十年上字第八
    一六號著有判例。
三、公訴人認被告庚○○涉犯上開罪嫌，無非係以被告甲○○於
    偵查中以證人身分具結證述明確為其主要依據。惟訊據被告
    庚○○堅詞否認有為上開犯行，辯稱：伊並未竊剪電線，亦
    無與朋友一同竊剪電線，甲○○為警查獲當天，伊因住在甲○○剪電線的地方，警察來抓甲○○時，伊走過去旁邊，警
    察就將伊一起帶回警局；甲○○是因為之前其有向己○○拿
    錢，涉及恐嚇取財，伊去幫己○○作證，因而對伊心生不滿
    才會亂講等語。
四、經查：
（一）證人甲○○於警詢中雖證述：伊是於九十五年二月十七日
      上午約六時三十分左右，看到庚○○和他朋友（名字伊不
      清楚）在臺中市北屯區仁美里陸光九村十二巷的屋頂上竊
      剪電線。而庚○○竊剪的電線就是警方查扣二綑電線中較
      大綑的。伊所竊剪電線數量大約只有三公尺而庚○○竊剪
      電線數量大約有六十二公尺。庚○○確實有竊剪電線，伊
      有看到他在地下收拾電線等語（詳臺中市警察局第五分局
      中分五刑字第０９５０００２０１４號刑事案件偵查卷宗
      第二頁），於偵查中陳述：伊看到庚○○的朋友一大堆人
      去那裡撿電線。伊所持有的破壞剪及鋁梯都是庚○○的朋
      友丁○○的，後來庚○○的朋友將電纜線剪下來伊就去撿
      ，丁○○也有去偷等語（詳臺灣臺中地方法院檢察署九十
      五年度偵字第四八六四號偵查卷第十七頁）；嗣於偵查中
      具結後復證稱：九十五年二月十七日早上，伊有看到庚○○等人剪電纜線，伊當時是帶小孩上學，結果就看到庚○○他們一大堆人在那邊剪電纜線，他們有帶大剪刀，伊沒
      看到庚○○剪，但庚○○有在那邊拉電纜線，因為那是廢
      墟，有些電線電力公司沒拿走，所以庚○○在那邊拉電纜
      線，而他的朋友則爬鋁梯上去剪等語（詳臺灣臺中地方法
      院檢察署九十五年度偵字第四八六四號偵查卷第三十八頁
      ）；惟其於本院審理時則證稱：伊從頭到尾都沒有說庚○○有參與，庚○○只是幫伊拿梯子。當時伊只有看見庚○○，有看見一綑好像是庚○○的朋友剪的，伊有看到他在
      剪，但是距離很遠，伊看不清楚，是後來伊叫庚○○幫伊
      拿梯子，庚○○站在那邊，但是並沒有參與剪電線，也沒
      有看到庚○○在拉電纜線；丁○○也沒有剪電纜線或在那
      邊幫忙拉電纜線；庚○○的朋友所剪的電纜線就是警方扣
      到較大綑的那綑電纜線，警察來時，他們來不及搬走，而
      伊帶小孩上學後再折返時，他們一群人五、六個還在剪，
      而伊要去向丁○○借梯子時，有看見庚○○和他們站在一
      起，警察來時，伊站在梯子上，有看見他們一群人一起跑
      掉等語（詳本院九十五年十月十七日審判筆錄第十五至十
      七頁）；足見證人甲○○之證述前後矛盾不一，不足採為
      不利被告庚○○之證據。
（二）依證人劉漢鼎於本院審理時到庭結證稱：當天伊與警員（
      即吳偉亮）在陸光九村仁美十一巷口，發現被告甲○○站
      立在雙層樓梯的最上層，雙手持著破壞剪，剪斷臺電公司
      的電線時，並未看見其他共犯，而庚○○剛好在伊等逮捕
      被告甲○○的現場，庚○○只是站在該處笑，在逮捕被告
      甲○○的同時看到庚○○，庚○○所站之位置看得見警察
      ，而他看見伊等也只是靜靜的站在那裡而已，後來根據被
      告甲○○的指證，且當時伊有告訴被告甲○○，如果因為
      與庚○○有仇恨而指證庚○○會涉及誣告，被告甲○○還
      是說庚○○有竊盜，所以伊等是根據被告甲○○的指證逮
      捕庚○○，逮捕時，庚○○沒有反抗，但是庚○○有說他
      並沒有做，現場只有被告甲○○有承認，庚○○並沒有坦
      承，至於職務報告書上記載被告甲○○及被告庚○○二人
      均坦承不諱，是製作過程中文字上的疏失等語（詳本院九
      十五年十月十七日審判筆錄第五至七頁），及證人丁○○
      於本院審理時到庭結證稱：伊看見被告甲○○行竊電線時
      ，並沒有看見庚○○，當時伊問警察伊所有的拉梯是否可
      以取回，結果庚○○就從他住的那邊走出來，伊就叫庚○○過去拿拉梯，庚○○走過去，被告甲○○就說庚○○也
      有剪電線；庚○○並沒有跟被告甲○○一起或各自在該處
      剪電線等語（詳本院九十五年十月十七日審判筆錄第十一
      頁），應可認定被告庚○○於警方查獲被告甲○○之時，
      應無與被告甲○○共同或自行一人行竊臺電公司所有電纜
      線之竊盜犯行。
（三）被告庚○○確有因被害人己○○於九十五年一月十八日上
      午遭被告甲○○毆打眼部並迫於無奈出借二百元予被告甲○○之犯罪事實，於九十五年一月十八日陪同被害人己○○一同前往臺中市警察局第五分局四平派出所製作證人筆
      錄，而被告甲○○在同年二月十七日遭警查獲行竊臺電公
      司之電纜線時，因見被告庚○○亦在現場，出於報復心態
      ，誣指被告庚○○亦有行竊電纜線，實非無可能；是被告
      庚○○辯稱其並無竊取電纜線而係遭被告甲○○所誣陷等
      情，尚堪採信。
五、綜上所述，公訴人就被告庚○○所涉上開竊盜罪嫌所為之舉
    證，尚不足以證實被告庚○○確有該犯行，依據本院調查之
    結果，亦未發見其他不利於被告庚○○之積極證據，應認不
    能證明被告庚○○犯罪，自應為被告庚○○無罪之諭知。
據上論斷，應依刑事訴訟法第二百九十九條第一項前段、第三百
零一條第一項、第三百條，電業法第一百零五條，刑法第二條第
一項、第十一條前段、第三百二十一條第一項第三款、第二項、
第三百零四條第一項、第三十八條第一項第二款，修正前刑法第
五十六條、第二十六條前段、第四十七條，第五十一條第五款，
罰金罰鍰提高標準條例第一條前段，判決如主文。
中    華    民    國    95    年    10    月    31    日
              刑事第十三庭  審判長法  官  陳慧珊
                                  法  官  黃裕仁
                                  法  官  許月馨
以上正本證明與原本無異。
如不服本判決，應於收受送達後10日內向本院提出上訴書狀（應
附繕本）。
                                  書記官  黃美雲
中    華    民    國    95    年    10    月    31    日
附錄論罪科刑法條
中華民國刑法第321條
犯竊盜罪而有左列情形之一者，處 6 月以上、 5 年以下有期徒刑：
一  於夜間侵入住宅或有人居住之建築物、船艦或隱匿其內而犯
    之者。
二  毀越門扇、牆垣或其他安全設備而犯之者。
三  攜帶兇器而犯之者。
四  結夥三人以上而犯之者。
五  乘火災、水災或其他災害之際而犯之者。
六  在車站或埠頭而犯之者。
前項之未遂犯罰之。
中華民國刑法第304條
以強暴、脅迫使人行無義務之事或妨害人行使權利者，處3年以
下有期徒刑、拘役或3百元以下罰金。
前項之未遂犯罰之。


司法院資訊處製作；財團法人民間司法改革基金會備份。
